【裁判字號】    97,重上,64
【裁判日期】    980210
【裁判案由】    侵權行為損害賠償
【裁判全文】
臺灣高等法院民事裁定                  97年度重上字第64號
上  訴  人
即被上訴人  乙○○
            丙○○原名何世兆.
上  訴  人  甲○○
上  二  人
訴訟代理人  乙○○
被 上訴 人
即 上訴 人  國泰世華聯合商業銀行股份有限公司
法定代理人  丁○○
被 上訴 人  丁○○
上  二  人
訴訟代理人  王韋傑律師
            陳彥希律師
上  一  人
複 代理 人  吳綺恬律師
被 上訴 人  戊○○
上列當事人間侵權行為損害賠償事件，上訴人乙○○、丙○○、
甲○○為訴之追加，本院裁定如下：
    主  文
乙○○、丙○○、甲○○追加之訴均駁回。
追加費用由乙○○、丙○○、甲○○負擔。
    理  由
一、按「在第二審為訴之變更或追加，非經他造同意，不得為之
    ；但請求之基礎事實同一者，不在此限」民事訴訟法第446
    條第1項及第255條第1項第2款分別定有明文。所謂「請求之
    基礎事實同一」，係指變更或追加之訴與原訴之主要爭點有
    其共同性，各請求利益之主張在社會生活上可認為同一或關
    連，而就原請求之訴訟及證據資料，於審理繼續進行在相當
    程度範圍內具有同一性或一體性，得期待於後請求之審理予
    以利用，俾先後兩請求在同一程序得加以解決，避免重複審
    理，進而為統一解決紛爭者而言（最高法院95年度台上字第
    1573號判決意旨參照）。
二、經查：
（一）上訴人乙○○、丙○○、甲○○（下稱乙○○等3人）於
      原法院主張渠等在上訴人國泰世華聯合商業銀行股份有限
      公司（下稱國泰世華銀行）各設有帳戶，並共同提供價值
      新台幣（下同）880,000,000餘元之擔保物，與國泰世華
      銀行分別簽立借款契約，經營股票買賣。被上訴人戊○○
      （下稱戊○○）係國泰世華銀行專員，承辦放款業務，自
      民國86年1月22日起至91年3月止，因被上訴人丁○○（下
      稱丁○○）疏於監督，致戊○○利用訴外人王永源、何錦
      英、王桂美、高建華、章榮武、石幸盈、朱雲國等人頭帳
      戶，以偽造還、放款方式，陸續盜取乙○○等3人委託戊
      ○○繳還貸款本息金額，及盜取乙○○等3人帳戶中之款
      項，爰依民法第184條、第188條及公司法第23條規定，請
      求國泰世華銀行、丁○○及戊○○應連帶給付乙○○115,
      337,873元，連帶給付丙○○82,900,000元，連帶給付甲
      ○○69,040,000元，及均自90年8月24日起至清償日止，
      按年息5%計算之利息等情，有乙○○等3人之刑事附帶民
      事訴訟起訴狀、96年9月11日準備書二狀可按（原審刑事
      附帶民事卷第1至3頁、原審卷4第68頁），並經原審認定
      上開部分乃乙○○等3人起訴請求之範疇，且駁回乙○○
      等3人於原審就原判決附表甲二至四部分之訴之追加，亦
      有原法院95年度重訴字第179號民事判決暨裁定可按。嗣
      乙○○等3人雖就駁回上開追加部分提起抗告，惟業經本
      院以97年度抗字第231號裁定駁回其抗告及再抗告，亦有
      該民事裁定可憑，足見，上開事實乃係乙○○等3人於原
      審所主張之基礎事實。
（二）乙○○等3人提起本件上訴後，上訴聲明為：１、戊○○
      、國泰世華銀行及丁○○應連帶給付乙○○775,103,532
      元，連帶給付丙○○1,208,508,297元，連帶給付甲○○
      616,214,742元，及均自92年7月31日起至清償日止，按年
      息5%計算之利息；２、國泰世華銀行及丁○○應連帶給付
      乙○○591,927,910元，連帶給付丙○○1,276,184,740元
      ，連帶給付甲○○583,203,730元，及均自92年7月31日起
      至清償日止，按年息5%計算之利息，並主張上開聲明較其
      於原審之主張已有減縮，其中１之部分，乃係主張被盜取
      及被詐取之款項，至２部分，則係主張溢還本金、返還已
      付不應支付利息、名譽、商譽、精神痛苦及股票、不動產
      之損失（本院卷2第104至107頁），國泰世華銀行及丁○
      ○不同意乙○○等3人逾前開（一）金額所為之追加經核
      乙○○等3人主張逾前開（一）金額之款項，其中１部分
      ，究係何人以何方式盜取、詐取，乙○○等3人並未具體
      說明，是此追加部分與前開（一）之基礎事實有何同一或
      關連，已難憑斷。另上開２部分，除亦未能具體說明外，
      則係以乙○○等3人在與國泰世華銀行之借貸契約履約中
      ，國泰世華銀行以其等有未依約還款而聲請拍賣其等所提
      供抵押之動產、不動產，對其等所造成之損害（包括精神
      上之痛苦），均與上開（一）所述基礎事實有別，二者之
      主要爭點不同，各請求利益之主張在社會生活上難認為同
      一或關連；此外，參諸本院97年度金上重更一字第27號刑
      事判決認定戊○○不法侵權行為之金額，亦未逾上開（一
      ）之金額，自難認乙○○等3人逾上開（一）部分追加之
      金額與前開乙○○等3人主張之基礎事實係同一。
（三）綜上所述，乙○○等3人追加逾上開（一）所示之訴部分
      ，核與民事訴訟法第255條之規定不符，歉難准許，應予
      駁回。
三、爰裁定如主文。
中    華    民    國    98    年     2    月    10    日
                  民事第十二庭
                      審判長法  官  陳駿璧
                            法  官  李媛媛
                            法  官  陳邦豪
正本係照原本作成。
如不服本裁定，應於收受送達後10日內向本院提出抗告狀，並應
繳納抗告費新台幣１千元。
中    華    民    國    99    年    2     月    10    日
                            書記官  李佳樺

司法院資訊處製作；財團法人民間司法改革基金會備份。
